臺灣臺中地方法院刑事裁定
111年度聲字第3180號
異  議  人
即  受刑人  何憲威



                    （於法務部○○○○○○○○○○○執行中）
上列異議人即受刑人因犯洗錢防制法等案件，對於臺灣臺中地方
檢察署檢察官執行之指揮（111年度執字第8324號、111年度執緝
字第1533號），認為不當而聲明異議，本院裁定如下：
    主  文
聲明異議駁回。
    理  由
一、異議意旨略以：異議人即受刑人何憲威前因幫助犯一般洗錢
    罪（共2罪），經本院111年度中金簡字第90號判決各處有期
    徒刑3月，併科罰金新臺幣（下同）3萬元；應執行有期徒刑
    4月，併科罰金4萬元確定。異議人之戶籍地址雖為嘉義縣○○
    鄉○○○00○00號，但並未居住於該戶籍地址，而係居住於嘉義
    縣○○鄉○○村0鄰00號，異議人於本案偵查中亦已向臺灣臺中
    地方檢察署（下稱臺中地檢署）陳報更改送達地址為上址。
    惟異議人嗣後均未收受臺中地檢署檢察官聲請簡易判決處刑
    書及本院上開判決書，認本院上開判決仍未確定，臺中地檢
    署檢察官不應據此對被告執行等語。
二、按受刑人或其法定代理人或配偶以檢察官執行之指揮為不當
    者，得向諭知該裁判之法院聲明異議，刑事訴訟法第484條
    定有明文。所謂「檢察官執行之指揮不當」，係指就執行之
    指揮違法及執行方法不當等情形而言。又判決確定後即生效
    力，檢察官如依確定判決內容為指揮執行，自難指檢察官執
    行之指揮為違法或其執行方法不當（最高法院100年度台抗
    字第936號裁定意旨參照）。又按送達文書，除本章有特別
    規定外，準用民事訴訟法之規定。如送達不能依前二條（民
    事訴訟法第136條至第137條）規定為之者，得將文書寄存送
    達地之自治或警察機關，並作送達通知書兩份，一份黏貼於
    應受送達人住居所、事務所、營業所或其就業處所門首，另
    一份置於該送達處所信箱或其他適當位置，以為送達。寄存
    送達，自寄存之日起，經十日發生效力。寄存之文書自寄存
    之日起，寄存機關應保存二個月，刑事訴訟法第62條、民事
    訴訟法第138條定有明文。末按對於簡易判決之上訴，準用
    刑事訴訟法第三編第一章及第二章除第361條外之規定；上
    訴期間為二十日，自送達判決後起算，刑事訴訟法第455條
    之1第3項、第349條前段分別定有明文。
三、另按送達於應受送達人之住居所、事務所或營業所行之，民
    事訴訟法第136條定有明文。所謂住所，即以久住之意思住
    於一定地域之謂；所謂居所，乃以暫時目的所居之場所；而
    所謂營業所，則指從事商業或其他營業之場所（最高法院10
    0臺抗字第943號民事裁定意旨參照）。次按依一定事實，足
    認以久住之意思，住於一定之地域者，即為設定其住所於該
    地；一人同時不得有兩住所；以廢止之意思離去其住所者，
    即為廢止其住所，民法第20條、第24條分別定有明文。是我
    國民法關於住所之設定及廢止，兼採主觀主義及客觀主義之
    精神，如當事人主觀上有久住一定地域之意思，客觀上亦有
    住於一定地域之事實，該一定之地域即為其住所。而住所雖
    不以戶籍登記為要件，惟倘無客觀之事證足認當事人已久無
    居住該原登記戶籍之地域，並已變更意思以其他地域為住所
    者，戶籍登記之處所，仍非不得資為推定其住所之依據；再
    戶籍登記制度，係為國人戶口管理之行政上需要而設立，固
    以與民法所稱之住所同一為原則，但倘有具體事證，足認設
    籍者並無在該址久住之主觀意思或長住之客觀事實，就因民
    事訴訟法規定送達訴訟文書而生一定法律上效果之訴訟行為
    之效力，得例外認定戶籍登記地尚非住所或居所，以賦與該
    當事人參與程序之機會，貫徹憲法保障訴訟權之旨；又當事
    人有無久住之意思，應依客觀之事實探求並認定之。而所謂
    「一定之事實」，尤以戶籍登記資料為主要之依據（最高法
    院93年度臺抗字第940號民事裁定、100年度臺上字第1373號
    民事判決、100年度臺抗字第660號、94年度臺抗字第454號
    民事裁定意旨參照）。從而戶籍地與住所係以同一為原則，
    並以戶籍登記推定為其住所，只有當有具體事證，足認設籍
    者無長住之客觀事實，並已廢止原以設籍地為住所之意，變
    更為以其他地域為住所之意，始例外認為戶籍登記地並非住
    所。
四、經查：
（一）異議人因幫助犯一般洗錢罪（共2罪），經本院111年度中
      金簡字第90號判決各處有期徒刑3月，併科罰金3萬元；應
      執行有期徒刑4月，併科罰金4萬元確定，此有臺灣高等法
      院被告前案紀錄表1份在卷可考，並經本院調閱執行卷宗
      確認無誤，首堪認定。
（二）異議人雖稱其於本案偵查中已向臺中地檢署陳報未居住於
      戶籍地址而更改送達地址為嘉義縣○○鄉○○村0鄰00號，惟
      經本院調取本案所有偵查卷宗核閱，並未見被告有為上開
      陳報(詳見臺中地檢署110年度偵字第26111號卷、110年度
      核交字第2245號卷、111年度偵字第5082號卷、111年度偵
      緝字第471號卷)，參以被告於本案偵查中之民國110年7月
      21日警詢中、111年3月3日經通緝到案時，於警詢及臺中
      地檢署檢察事務官偵查中均稱：我戶籍地址為嘉義縣○○鄉
      ○○○00○00號、現住地址為臺中市○區○○○路00巷00號5樓10
      室等語，始終均未陳報任何其他住居地址（臺中地檢署11
      1年度偵字第5082號卷第21頁、111年度偵緝字第471號卷
      第23至25、53頁），嗣臺中地檢署檢察官於111年3月15日
      即以111年度偵緝字第471號、111年度偵字第5082號製作
      聲請簡易判決處刑書，而經核閱上開聲請簡易判決處刑書
      ，確以被告自陳之上揭2地址為其住、居所予以送達，復
      經本院以前開判決論罪科刑，則被告空言泛稱其未居住上
      開戶籍地且實際住在嘉義縣○○鄉○○村0鄰00號云云，即屬
      無稽。另查，本案經本院以111年度中金簡字第90號判決
      後，該判決書經先後送達被告上開現住地址即臺中市○區○
      ○○路00巷00號5樓10室、戶籍地址即嘉義縣○○鄉○○○00○00
      號，均未獲會晤異議人亦無受領文書之同居人或受僱人，
      故分別於111年5月6日、同年月9日寄存於各轄區警察機關
      即臺中市政府警察局第三分局合作派出所、嘉義縣警察局
      民雄分局民興派出所，並分別作送達通知書2份，1份各黏
      貼於應受送達人現住地址、戶籍地址門首，另1份分別置
      於各該送達處所信箱或其他適當位置，以為送達等情，此
      有本院送達證書2份在卷可考（本院111年度中金簡字第90
      號卷第31、37頁），且前開判決正本既經合法寄存送達上
      開派出所，縱應受送達人之異議人實際上因外出工作或另
      有居所，不知悉該訴訟文件已送達而未馬上收受，仍不影
      響原已發生之送達效力，則上揭判決應於最先寄存日即11
      1年5月6日之翌日起算十日即於同年月16日24時發生寄存
      送達效力（最高法院 94 年度第 1 次庭長、法官會議決
      議要旨參照）。準此，本件判決上訴期間應自其寄存送達
      生效後即111年5月17日起算20日，由於其上訴期間之末日
      為星期日，以其之次日即111年6月6日代之（民法第122條
      參照），是本件判決應於111年6月6日確定；縱認被告未
      實際居住於最先寄存之臺中市○區○○○路00巷00號5樓10室
      ，而以嗣後嘉義縣○○鄉○○○00○00號之寄存日計算，本件上
      訴期間依前揭說明計算方式加計在途期間5日係於111年6
      月13日屆滿，而查本案經上開判決後迄今未據上訴，有臺
      灣高等法院被告前案紀錄表1份在卷可稽，是該判決顯然
      業已確定。異議人仍執前詞，爭執本案判決未經送達而未
      確定即執行，非有理由。
四、依刑事訴訟法第220條、第486條，裁定如主文。
中　　華　　民　　國　　111 　年　　10　　月　　21　　日
                  刑事第八庭    法  官  林秉賢
以上正本證明與原本無異。
如不服本裁定，應於收受送達後5日內向本院提出抗告狀。（應
附繕本）
  　　　　　　　　　　　　　　　書記官　詹東益
中　　華　　民　　國　　111 　年　　10　　月　　21　　日